臺灣基隆地方法院民事裁定  
109年度亡字第25號
聲  請  人  林陳月娥



上列聲請人聲請宣告失蹤人陳地利死亡事件，本院裁定如下：
    主  文
陳地利（男，明治25年8月28日即民國前00年0月00日出生，最後
設籍處所：臺北州基隆郡崛川町163番地）於民國四十五年十月
一日下午十二時死亡。
聲請程序費用由陳地利之遺產負擔。
    事實及理由
一、聲請意旨略以：聲請人為失蹤人陳地利之孫，聲請人從未見
    過失蹤人，於民國35年10月1日設籍時，失蹤人配偶陳玉環
    記載失蹤人已死亡，推估斯時失蹤人已生死不明，故失蹤人
    於35年10月1日起即音訊全無，失蹤迄今已逾10年之久，爰
    依法聲請宣告失蹤人陳地利死亡等語。
二、按失蹤人失蹤滿10年後，法院得因利害關係人或檢察官之聲
    請，為死亡之宣告；修正之民法總則第8條之規定，於民法
    總則施行後修正前失蹤者，亦適用之，但於民法總則修正前
    ，其情形已合於修正前民法總則第8條之規定者，不在此限
    ，71年1月4日修正公布前之民法總則第8條第1項及民法總則
    施行法第3條第3項分別定有明文。又法院准許宣告死亡之聲
    請，應公示催告，家事事件法第156條第1項復有明定。而此
    公示催告應公告之，該公告應揭示於法院公告處、資訊網路
    及其他適當處所；法院認為必要時，並得命登載於公報或新
    聞紙，或用其他方法公告之；其報明期間，自前項揭示之日
    起，應有6個月以上，但失蹤人滿百歲者，其陳報期間，得
    定為自揭示之日起二個月以上。此觀之家事事件法第156條
    第3項準用同法第130條第4、5項規定即明。查聲請人主張失
    蹤人陳地利於35年10月1日起即音訊全無不知所蹤等情，業
    據其提出失蹤人日據時期之戶籍簿冊、親屬系統表、光復後
    除戶戶籍簿冊浮籤記事資料專用頁等件為證，堪信為真實。
    又查國民政府於34年10月25日臺灣光復後，曾於35年4月間
    實施戶口清查，嗣於35年10月1日辦理初次設籍登記，而當
    時人口於臺灣光復後未辦理初設戶籍登記之原因，不外乎失
    蹤、死亡等因素所致，此為公所週知之事實。而依現存戶籍
    資料查無陳地利於35年10月1日申報初設戶籍登記之紀錄，
    復無證據可認陳地利業已死亡，堪認陳地利至遲於35年10月
    1日即處於失蹤之狀態，迄今仍行方不明之事實為真正，故
    聲請人聲請對失蹤人陳地利為死亡之宣告，核與前開條文尚
    無不合，應予准許。又本院業已定3個月期間對失蹤人陳地
    利為宣告死亡之公示催告，並於109年7月31日下午5時將該
    公示催告揭示於本院牌示處及登記載於司法院網站，有本院
    公告證書在卷可稽，現申報期間自前揭揭示日起已屆滿3個
    月，未據失蹤人陳報其生存或知失蹤人生死者陳報其所知，
    亦經本院依職權查明無誤，本院自應依法宣告失蹤人死亡。
三、次按宣告死亡之裁定應確定死亡之時，家事事件法第159 條
    定有明文。而受死亡宣告者，以判決內所確定死亡之時，推
    定其為死亡；前項死亡之時，應為前條各項所定期間最後日
    終止之時。但有反證者，不在此限，民法第9 條亦有明定。
    本件失蹤人陳地利自35年10月1 日失蹤，計至45年10月1 日
    止失蹤屆滿10年，故應推定該日下午12時為其死亡之時，爰
    依法宣告陳地利於45年10月1 日下午12時死亡。
四、依家事事件法第154 條第3 項、第159 條第1 項，裁定如主
    文。
中　　華　　民　　國　　109 　年　　11　　月　　18　　日
                   家事法庭法  官　何怡穎
以上正本係照原本作成。
如對本裁定抗告須於裁定送達後10日內向本院提出抗告狀。
中　　華　　民　　國　  109　　年　 11　　月　  18　　日
                           書記官  蕭利峰